最高法院刑事判決　　　　　　　　　　　　　　　八十六年度台上字第三八二二號
　　上 訴 人　甲○○
右上訴人因違反麻醉藥品管理條例案件，不服台灣高等法院中華民國八十六年三月三
十一日第二審判決（八十六年度上訴字第二八○號，起訴案號：台灣新竹地方法院檢
察署八十五年度偵字第四六二○號），提起上訴，本院判決如左：
    主  文
原判決關於甲○○部分撤銷，發回台灣高等法院。
    理  由
本件原判決認定上訴人甲○○曾於民國八十三年間，因違反麻醉藥品管理條例案件，
經原審法院判處有期徒刑七月確定，甫於八十五年一月七日執行完畢，仍不知悔改，
竟意圖營利，於八十五年四月下旬，以新台幣（下同）四千元之價格，在苗栗市北苗
里靖康二十六號四樓附近路邊，將淨重約六公克之化學合成麻醉藥品安非他命非法販
賣予賴鳳梅吸用，已交付安非他命與賴女，但賴女尚未付款等情，因而維持第一審論
處上訴人非法販賣化學合成麻醉藥品罪刑（累犯）部分之判決，駁回上訴人在第二審
之上訴，固非無見。
惟查：(一)、共同被告所為不利於己之陳述，固得採為其他共同被告犯罪之證據，但此
項不利之陳述，須無瑕疵可指，且就其他方面調查又與事實相符，始得採為犯罪事實
之認定，若不為調查，而專憑此項供述即為其他共同被告犯罪事實之認定，即與刑事
訴訟法第一百五十六條第二項之規定有違。上訴人始終否認有非法販賣安非他命與共
同被告賴鳳梅之犯行，原判決依憑賴鳳梅於警訊中之供述及在賴鳳梅住所查扣之五‧
九九公克安非他命而認定上訴人有前揭犯行。然卷查賴鳳梅於八十五年五月四日十七
時四十分在苗栗縣警察局竹南分局後龍分駐所訊問時雖曾供稱：「（查獲之）安非他
命是我於八十五年四月底以新台幣四千元的代價向甲○○購買的，但當時因我身上沒
有錢，我跟甲○○說等我有錢時四千元再給他，甲○○說好，叫我先拿去用。」但於
翌日（五日）九時在竹南分局刑事組訊問時即改稱：「警方查獲之安非他命六‧八公
克是甲○○於八十五年四月間將一包安非他命放置於我租處客廳茶几下層，因甲○○
臨時有事外出，我便將安非他命倒入塑膠袋內，然後放置於我房間供自己吸用，甲○
○並沒有販賣安非他命。」「（我）跟甲○○不是很熟，見過面。」於偵查中供稱：
「今年四月下旬甲○○去找人，暫時離開，他將安非他命放在桌（茶）几下，我未經
他同意將之拿走。」「我偷倒一部分，剩餘部分我放回原處，他未發覺。」（見偵查
卷第三頁背面、第六頁、第三十五頁背面、第三十六頁正面）。嗣於原審及第一審調
查中復為相同之供述，指安非他命係自行拿走，並非向上訴人購買等情（見第一審卷
第三十五頁正面、原審卷第四十四頁）。微論其於警察局之初訊與嗣後之供述不一，
且相互矛盾，已有瑕疵，而二人既非熟識，第一次購買安非他命即可不付款，其真實
性如何，亦非無疑。況究竟有何補強證據足以證明賴鳳梅所供查獲之安非他命係向上
訴人購買，原判決均未詳加調查說明清楚，遽採為上訴人論罪之證據，尚嫌速斷，而
難昭信服。(二)、麻醉藥品管理條例第十三條之三規定，犯同條例第十三條之一第二項
各款之罪，供出麻醉藥品來源因而破獲者，得減輕其刑。上訴人以其於警訊中即供稱
其安非他命係向阿盛（林兆盛）購買，並指認林兆盛之口卡即是販賣安非他命之人，
有警訊筆錄可按（見偵查卷第十頁、第十一頁）。證人即承辦本案之警察人員施欽鴻
於第一審亦證稱：「他（指上訴人）說，他向阿盛買的（指安非他命）」、「阿盛是
他自己講的，我們調前科口卡給他看後，他（指）認的，」等語（見第一審卷第一一
四頁）。如果無訛，則已判決確定之共同被告林兆盛，其非法販賣安非他命與上訴人
之犯行，是否係因上訴人供出安非他命之來源因而查獲，即待究明，此因與上訴人有
無上開得減輕其刑規定之適用，至有相關。乃原審未詳加調查釐清，復未於判決理由
內說明何以無上開法條之適用，亦有可議。上訴意旨指摘原判決關於此部分不當，尚
非無理由，應認有撤銷發回之原因。又原判決關於上訴人另被訴意圖營利向林兆盛販
入安非他命，涉犯非法販賣化學合成麻醉藥品罪嫌，不另為無罪諭知部分，基於審判
不可分原則，併予發回，附此明。
據上論結，應依刑事訴訟法第三百九十七條、第四百零一條，判決如主文。
中      華      民      國    八十六    年      六      月    二十六    日
                              最高法院刑事第七庭
                                  審判長法官  董  明  霈
                                        法官  丁  錦  清
                                        法官  賴  忠  星
                                        法官  林  茂  雄
                                        法官  洪  耀  宗
      右正本證明與原本無異
                                              書  記  官
中      華      民      國    八十六    年      七      月      四      日
